【裁判字號】    99,交聲,1801
【裁判日期】    990521
【裁判案由】    聲明異議
【裁判全文】
臺灣臺中地方法院交通事件裁定        99年度交聲字第l801號
原處分機關  交通部公路總局臺中區監理所臺中市監理站
異  議  人
即受處分人  甲○○
上列受處分人因違反道路交通管理處罰條例案件，對於交通部公
路總局臺中區監理所臺中市監理站民國99年3月31日所為之裁決
（裁監稽違字第裁61-Z3A016814號），聲明異議，本院裁定如下
：
    主  文
原處分關於吊扣小型車職業駕駛執照拾貳個月部分撤銷。
甲○○自用小客車駕駛人駕駛汽車，經測試檢定酒精濃度超過規
定標準，吊扣小型車普通駕駛執照拾貳個月。
    理  由
一、原處分機關略以：異議人即受處分人（下稱受處分人）甲○
    ○，駕駛車牌號碼二四九一─ＤＨ號自用一般小客車，於民
    國九十八年十月四日，在國道一號北上一七四公里處，因「
    酒精濃度過量駕車，經儀器測定呼氣酒精濃度０．三三ｍｇ
    ／Ｌ」違規，經內政部警政署國道公路警察局泰安分隊以公
    警局交字第Ｚ三Ａ０一六八一四號舉發違反道路交通管理事
    件通知單舉發。本站於九十九年三月三十一日寄發裁監稽違
    字第裁六一─Ｚ三Ａ０一六八一四號裁決書（依違反道路交
    通管理處罰條例第三十五條第一項第一款裁處，九十八年十
    月八日已完納罰額新臺幣（下同）一萬九千五百元並吊扣汽
    車駕照十二個月、簽收道安講習單，完成結案）。有關吊扣
    汽車駕照部分，僅依交通部九十六年十月十八日交路字第０
    九六０００九七０七號、九十三年八月十日交路字第０九三
    ０００八二二七號等函示「吊扣其持有之駕駛執照，以限制
    其繼續駕車行駛道路之權利，係屬駕駛行為之限制，並不因
    所持駕駛執照種類之不同而有所差異」辦理等語。
二、聲明異議意旨則以：因本人從事之工作為需要職業駕照之性
    質，且因本人在接受道安講習時，教官所述，自用車違規，
    理應吊扣自用車駕照，而不應吊扣其他因工作性質而考取之
    職業駕照，本人也對駕駛自用車輛時所犯下之違規相當後悔
    ，希望能以在資料中註記吊扣自用車駕照，而不影響本人於
    工作時所需要之職業駕照，將其歸還，本人也對吊扣自用駕
    照至期滿為止毫無意見等語。
三、按汽車駕駛人飲用酒類或其他類似物後其吐氣所含酒糟濃度
    超過每公升０．二五毫克，不得駕車；汽車駕駛人，駕駛汽
    車經測試檢定酒精濃度超過規定標準，處汽車駕駛人一萬五
    千元以上六萬元以下罰鍰，並當場移置保管該汽車及吊扣其
    駕駛執照一年，道路交通安全規則第一百十四條第二款、道
    路交通管理處罰條例第三十五條第一項第一款分別定有明文
    。復按道路交通管理處罰條例第六十八條前於九十四年十二
    月十四日修正，並自九十五年三月一日施行，該次修正前之
    道路交通管理處罰條例第六十八條規定：「汽車駕駛人，因
    違反本條例及道路交通安全規則之規定，受吊扣或吊銷駕駛
    執照處分時，吊扣或吊銷其持有各級車類之駕駛執照」，其
    立法意旨在於違規行為對道路交通秩序之維持及道路交通安
    全已生較大之影響，故規定吊扣或吊銷其持有各級車類之駕
    駛執照，以限制其繼續駕車行駛道路之權利，其係屬駕駛行
    為之限制，並不因所持駕駛執照種類不同而有所差異。而該
    次修正後之道路交通管理處罰條例第六十八條規定：「汽車
    駕駛人，因違反本條例及道路交通安全規則之規定，受吊銷
    駕駛執照處分時，吊銷其持有各級車類之駕駛執照」，其立
    法理由略以：「原條文將違法或違規駕駛人所持有各級車類
    之駕駛執照一併吊扣或吊銷，失之過酷，影響人民工作及生
    活甚鉅，妥修正之」等語。故依該次修正後道路交通管理處
    罰條例第六十八條之規定觀之，受吊扣駕駛執照處分，不再
    吊扣其持有各級車類之駕駛執照，僅於受吊銷駕駛執照處分
    時，始吊銷其持有各級車類之駕駛執照，而限縮該次修正前
    條文之適用範圍，即受吊扣駕駛執照處分，不在本條規定適
    用之列。是依上開規定受吊銷駕照處分者，仍維持吊銷其持
    有各級車類之駕駛執照，至於受吊扣駕照處分者，則僅吊扣
    其違法或違規當時所駕駛車輛之駕駛執照，不再吊扣其持有
    各級車類之駕駛執照，其理甚明（臺灣高等法院臺中分院九
    十六年度交抗字第一三六號、第六四八號裁定意旨參照）。
四、查受處分人在前揭時、地駕駛自小客車經警檢測其酒精濃度
    超過標準（酒測呼氣值達每公升０．三三毫克）之違規行為
    ，受處分人於異議理由中並不爭執，且有內政部警政署國道
    公路警察局舉發違反道路交通管理事件通知單通知聯及原處
    分機關之裁決書影本各一份附卷可稽，其前開違規行為，固
    堪以認定。惟查：本件受處分人上開違規行為係發生於九十
    八年十月四日，自應適用上揭修正後之道路交通管理處罰條
    例第六十八條規定，而該次修正後道路交通管理處罰條例第
    六十八條之規定，既將「吊扣」等字刪除，是依上開說明，
    受處分人受吊扣駕駛執照處分時，自不得再吊扣其持有各級
    車類之駕駛執照，故原處分機關於作成吊扣駕駛執照處分時
    ，應就行為人所應吊扣之駕駛執照種類予以限定，始符合依
    法行政原則。而受處分人為本件違規行為時，係駕駛自用小
    客車，此有上開舉發違反道路交通管理事件通知單附卷可憑
    ，揆諸前開說明，其依法所受之處分應為限制其駕駛自用小
    客車之權利，即應吊扣其小型車普通駕駛執照，自不能吊扣
    其小型車職業駕駛執照。至於道路交通安全規則第六十一條
    雖依「車類」為標準而有高、低等級車類之分，並明定「汽
    車駕駛人取得高一級車輛之駕駛資格者，應換發駕駛執照，
    並准其駕駛較低級車類之車輛」，因之職業小客車及自用小
    客車在「車類」上固均屬「小型車」，而無高、低等級之分
    ，然查道路交通安全規則第五十三條，就「汽車駕駛執照之
    種類」係將「小型車」以上之車類再區分為「普通駕駛執照
    」及「職業駕駛執照」，揆諸上揭道路交通管理處罰條例第
    六十八條修正理由「原條文將違規駕駛人所持有之各級車類
    駕駛執照一併吊扣或吊銷，失之過酷，影響人民工作及生活
    甚鉅」，其修正之核心意旨既在保障人民工作權，則其用語
    雖係「各級車類」，然亦不能將之反面解釋為雖不可一併吊
    扣違規駕駛人所持有之「各級車類」駕駛執照，然可吊扣「
    同級車類」之普通及職業駕駛執照。故本件原處分機關所吊
    扣者固屬「同級車」（小型車）之駕駛執照，然「小型車普
    通駕駛執照」及「小型車職業駕駛執照」既分屬道路交安全
    規則第五十三條所定不同之汽車駕駛執照種類，依前開說明
    ，即便駕照上所得駕駛之「車類」均屬「小型車」之同級車
    ，原處分機關仍不得一併吊扣同級車之「普通」及「職業」
    駕駛執照，而仍應就吊扣同級車之汽車駕駛執照種類予以限
    定。再公路監理機關於現行實務上基於一人一照原則僅逐級
    核給汽車駕駛執照一張，致持有小型車職業駕駛執照者，因
    駕駛自用小客車違規，而須吊扣小型車普通駕駛執照時，產
    生技術層面之困難，惟行政機關本應時時因應法令之變更而
    精進其行政執行成效，斷不得因技術層面之困難，即置立法
    修正通過之條文不予遵守適用，甚或逾越比例原則，逕吊扣
    其持有各種類駕駛執照，侵害受處分人之工作權，是此執行
    技術層面之問題，尚難據為原處分並無不當之理由，而苛求
    受處分人容忍，併此敘明。
五、綜上所述，本件原處分機關未審酌「吊扣汽車駕駛執照十二
    個月」所生之法律效果，使包括受處分人持有小型車職業駕
    駛執照十二個月之生活及工作權利均影響甚鉅，與前開修正
    意旨有違，原處分逕為吊扣小型車職業駕駛執照十二個月部
    分之裁決，難認允當，本件聲明異議為有理由，應由本院將
    原處分關於吊扣小型車職業駕駛執照十二個月部分之裁罰撤
    銷，並就該撤銷部分改諭知如主文第二項所示之處分。
據上論斷，應依道路交通管理處罰條例第八十七條第二項，道路
交通案件處理辦法第二十條前段，裁定如主文。
中    華    民    國     99   年     5     月   21     日
                      交通法庭    法  官  陳  葳
上正本證明與原本無異。
如不服本裁定，應於送達後五日內，向本院提出抗告狀。
                                  書記官  張雅如
中    華    民    國     99   年     5     月   21     日

司法院資訊處製作；財團法人民間司法改革基金會備份。
